【裁判字號】    99,聲,516
【裁判日期】    990714
【裁判案由】    聲請具保停止羈押
【裁判全文】
臺灣高等法院臺南分院刑事裁定           99年度聲字第516號
聲 請 人即
選任辯護人  林永發律師（扶助律師）
被      告  甲○○
上列被告因本院九十八年度上更(二)字第三一九號殺人未遂等案件
，聲請人聲請具保停止羈押，本院裁定如下：
    主  文
聲請駁回。
    理  由
一、被告甲○○因犯殺人未遂等罪，前經本院訊問後，認為犯罪
    嫌疑重大，而有刑事訴訟法第一百零一條第一項第三款之情
    事，非予羈押，顯難進行審判或執行，而有羈押之必要，於
    民國九十八年十一月六日執行羈押，並於九十九年二月六日
    起，延長羈押二月，嗣被告因另案執行徒刑，於九十九年五
    月九日刑期屆滿，再經本院訊問後，仍認犯殺人未遂罪，犯
    罪嫌疑重大，有刑事訴訟法第一百零一條第一項第三款之情
    形，非予羈押顯難進行審判，而自九十九年五月十日起執行
    羈押，迄同年七月五日屆滿。經本院再訊問後，以羈押原因
    依然存在，認有繼續羈押之必要，自九十九年七月六日起延
    長羈押期間二月。
二、本件聲請意旨略以：本案已於民國九十九年六月二十三日辯
    論終結，本件已無何證據尚須調查，顯無串證之虞，且被告
    又居有定所，應無逃亡之虞，依客觀事證，亦無「非予羈押
    顯難進行追訴審判」之情，衡情無繼續羈押被告之必要。
三、按羈押後，有無繼續羈押之必要，仍許法院斟酌訴訟進行程
    度及其他一切情事而為認定，除有刑事訴訟法第一百十四條
    各款所列情形之一不得駁回者外，是否撤銷羈押或准許具保
    停止羈押，該管法院有自由裁量之權，衡非被告所得強求（
    最高法院四十六年台抗字第六號判例參照）。又羈押係以實
    行訴訟，保全證據或刑罰之執行為目的之強制處分，故法院
    審酌應否羈押時，除應先審查被告是否有刑事訴訟法第一百
    零一條第一項各款所列情形，或有無第一百零一條之一各款
    所列之罪名，且有事實足認為有反覆實施同一犯罪之虞外，
    尤應就是否有「非予羈押顯難進行追訴、審判或執行」之必
    要情事，依卷內具體客觀事證予以審酌，以決定是否確有羈
    押之必要。次按刑事訴訟法第一百零一條第一項第三款規定
    ，被告經法官訊問後，認為犯罪嫌疑重大，且所犯為死刑、
    無期徒刑或最輕本刑為五年以上有期徒刑之罪者，仍應有相
    當理由認為其有逃亡、湮滅、偽造、變造證據或勾串共犯或
    證人之虞，法院斟酌命該被告具保，責付或限制住居等侵害
    較小之手段，均不足以確保追訴、審判或執行程序之順利進
    行，此際予以羈押，方堪稱係屬維持刑事司法權有效行使之
    最後必要手段。是被告縱然符合上揭第三款之羈押事由，法
    官仍須就犯罪嫌疑是否重大、有無羈押必要、有無不得羈押
    之情形予以審酌，非謂一符合該款規定之羈押事由，即得予
    以羈押。業經司法院釋字第六六五號解釋釋明在案。上揭所
    稱「相當理由」，與同條項第一款、第二款法文內之「有事
    實足認有……之虞」（學理上解釋為「充分理由」）尚屬有
    間，其條件當較寬鬆。良以重罪常伴有逃亡、滅證之高度可
    能，係趨吉避凶、脫免刑責、不甘受罰之基本人性，倘一般
    正常之人，依其合理判斷，可認為該犯重罪嫌疑重大之人具
    有逃亡或滅證之相當或然率存在，即已該當「相當理由」之
    認定標準，不以達到充分可信或確定程度為必要。以量化為
    喻，若依客觀、正常之社會通念，認為其人已有超過百分之
    五十之逃亡、滅證可能性者，當可認具有相當理由認為其有
    逃亡、滅證之虞。此與前二款至少須有百分之八十以上，始
    足認有該情之虞者，自有程度之差別（最高法院九十八年度
    台抗字第六六八號裁定參照）。
四、被告甲○○因犯殺人未遂等罪，前經原審分別判處有期徒刑
    八年、五年二月，並定應執行刑為有期徒刑十二年六月，有
    判決書在卷可稽。被告犯罪嫌疑重大，而所犯殺人未遂等罪
    為最輕本刑為七年以上有期徒刑之罪，符合刑事訴訟法第一
    百零一條第一項第三款之法定羈押原因，要無疑義。又被告
    所犯殺人未遂等罪，經本院仍分別判處有期徒刑八年、五年
    二月，並定執行刑為有期徒刑十二年六月，尚未確定，為確
    保被告上訴後審判程序之進行，及判決確定後刑之執行，且
    考諸司法院大法官會議釋字第六六五號，之所以為對刑事訴
    訟法第一百零一條第一項第三款，作出異於條文文義之限縮
    解釋，認犯重罪不得作為羈押被告之唯一理由，無非要箝制
    並防止濫權羈押被告，然如經法院介入審查結果，亦認被告
    犯有重罪而判以重刑者，即不生濫權羈押被告之問題，且被
    告若遭法院判處重刑者，常伴有逃亡、滅證之高度可能，此
    係趨吉避凶、脫免刑責、不甘受罰之基本人性，自有相當理
    由認為其有逃亡、滅證之可能，而有繼續羈押被告之必要。
    再審酌本件被告所犯殺人未遂等罪，犯罪情節重大，危害社
    會治安甚鉅，權衡國家刑事司法權之有效行使、社會秩序及
    公共利益、被告人身自由之私益及防禦權受限制之程度，認
    對被告維持羈押處分尚屬適當、必要，合乎比例原則，猶無
    法以具保替代羈押。至有無羈押之必要性，得否具保、責付
    、限制住居而停止羈押，亦屬事實審法院得自由裁量、判斷
    之職權。本件確有羈押之原因及必要等情，已如前述，本院
    審酌全案卷證，認前開羈押原因尚未消滅，並斟酌命本件被
    告具保、責付或限制住居等侵害較小之手段，均不足以確保
    審判或執行程序之順利進行等情，自無從准予本件被告以具
    保等方式替代之，此與司法院大法官會議釋字第六六五號解
    釋之意旨亦無相違。
五、綜上所述，聲請意旨所稱內容，無法影響本件被告犯罪嫌疑
    重大，羈押原因依然存在，且有羈押必要之事實。從而，聲
    請人聲請具保停止被告之羈押，為無理由，應予駁回。
六、據上論結，應依刑事訴訟法第二百二十條，裁定如主文。
中    華    民    國    99    年    7     月    14    日
                  刑事第二庭    審判長法  官  葉居正
                                      法  官  洪碧雀
                                      法  官  陳春長
以上正本證明與原本無異。
如不服本裁定，應於收受本裁定後五日內向本院提出抗告狀。
                                      書記官  尤乃玉
中    華    民    國    99    年    7     月    14    日

司法院資訊處製作；財團法人民間司法改革基金會備份。
